【裁判字號】    88,自緝,31
【裁判日期】    890117
【裁判案由】    詐欺
【裁判全文】
臺灣臺北地方法院刑事判決                          八十八年度自緝字第三一號
    自  訴  人  甲○○
    被      告  丙○○
    選任辯護人  楊尚賢
右列被告因詐欺案件，經自訴人提起自訴，及檢察官移送併案審理（台灣台北地方法
院檢察署八十四年度偵字第二七五一四號、八十五年度偵字第一四七八六號），本院
判決如左：
    主  文
丙○○無罪。
    理  由
一、自訴意旨略以：自訴人甲○○從事外勞仲介工作，於民國（下同）八十三年九月
    間經友人介紹在菲律賓馬尼拉認識被告丙○○，被告自稱與台灣中華工程公司（
    下稱中工公司）關係良好，該公司所需二百名菲勞可引介自訴人提供，自訴人即
    在馬尼拉與被告訂立合作契約書，並交付定金一百萬披索（折合新台幣約一百一
    十萬元），被告並交付由其簽發由沈茂惠（已判決無罪確定）背書之本票三紙，
    惟屆期本票未獲兌現，因認被告涉犯刑法第三百三十九條第一項之詐欺取財罪嫌
    云云。
二、按犯罪事實應依證據認定之，無證據不得推定其犯罪事實。又不能證明被告犯罪
    者，應諭知無罪之判決，刑事訴訟法第一百五十四條、第三百零一條第一項分別
    定有明文。次按刑事訴訟法上所謂認定犯罪事實之證據，係指足以認定被告確有
    犯罪行為之積極證據而言，該項證據自須適合於被告犯罪事實之認定，始得採為
    斷罪資料；如未能發現相當證據，或證據不足以證明，自不能以推測或擬制之方
    法，以為裁判之基礎。又刑法第三百三十九條第一項詐欺罪之成立，以意圖為自
    己或第三人不法所有，以詐術使人將本人或第三人之物交付為要件。所謂以詐術
    使人交付，必須被詐欺人因其詐術而陷於錯誤，若其所用方法，不能認為詐術，
    亦不致使人陷於錯誤，即不構成該罪，最高法院二十九年上字第三一○五號、四
    十年臺上字第八六號、四十六年臺上字第二六○號分別著有判例可資參照。末按
    民事債務當事人間，若有未依債務本旨履行給付之情形，在一般社會經驗而言，
    原因非一；其因不可歸責之事由無法給付，或因合法得對抗他造主張抗辯而拒絕
    給付，其至債之關係成立後，始行惡意遲延給付，皆有可能，非必出於自始無意
    給付之詐欺犯罪一端；又刑事被告依法不負自證無罪之義務，故在別無積極證據
    之情形下，自難違反刑事訴訟法第一百五十四條之規定，以被告單純債務不履行
    之狀態，推定被告自始即有不法所有之意圖而施用詐術。
三、本件自訴人甲○○認被告丙○○涉有詐欺犯行，無非因被告於八十三年九月間與
    之訂立契約後，並未依契約內容介紹外勞予自訴人仲介，簽發予自訴人之本票屆
    期亦未兌現，因認被告涉有詐欺取財罪嫌云云。訊據被告丙○○固不否認於右揭
    時、地與自訴人訂立合作契約書並收受定金之事實，惟堅決否認有詐欺犯行，辯
    稱：並未施用詐術詐欺自訴人，且伊有返還定金之意，本件情形純屬民事糾紛等
    語。
四、經查：
    （一）本件自訴人自訴被告涉有詐欺犯行，犯罪行為地雖在國外（自訴人在菲律
          賓馬尼拉與被告訂立合作契約書，並交付定金一百萬披索），惟被告所交
          付之本票三紙，屆期於我國境內既未獲兌現，堪認被告犯罪行為之結果地
          在我國領域內，自有我國刑法規定之適用，合先敘明。
    （二）質之自訴人被告於該菲勞仲介契約不能履行後，有無向其解釋一節，自訴
          人陳以：「他沒有向我解釋為何契約不能履行，但他有說要還我錢」（見
          台灣台北地方法院檢察署八十四年度偵字第二七五一四號偵查卷宗四十五
          頁反面、第五十五業反面、本院八十八年九月二十日訊問筆錄），參諸自
          訴人八十八年八月十二日提出之刑事補充理由狀中所附被告八十四年二月
          二十三日所寫之文件一紙觀之，被告當時已有請求延期清償之表示，並無
          逃避債務拒不清償之意甚明；再者，自訴人及被告訂立菲勞仲介契約時，
          中工公司確需引進菲勞二百名，中工公司並答應由被告洽商仲介事宜，業
          據被告供明在卷，核與證人乙○○於本院審理時證稱：「：：我打電話到
          中工公司人力處去問，他們處長稱他們要進口三百多名菲勞，我便打電話
          告訴菲律賓之丙○○：：我有帶甲○○去見人力處處長：：且我有與劉國
          基到勞委會去證實確有要進口菲勞之事。」等語大致相符（見本院八十八
          年九月二十日訊問筆錄）；況自訴人與被告於本院審理期間已成立民事和
          解，有和解書一紙附卷可按，尤見被告並無不法所有意圖及施用詐術之情
          。綜上，被告主觀上既無不法所有意圖，客觀上復未施用詐術，揆諸前揭
          說明，本件應屬事後不能依債務本旨履行之民事糾葛，尚難以刑法上之詐
          欺罪相繩。此外，復查無其他積極證據足資證明被告與自訴人訂約之初，
          即有不法所有之意圖暨施用詐術之犯行，不能證明其犯罪，自應依法諭知
          無罪之判決。
據上論斷，應依刑事訴訟法第三百四十三條、第三百零一條第一項，判決如主文。
中      華      民      國    八十九    年      一      月     十七     日
                                        臺灣臺北地方法院刑事第四庭
                                            法  官  黃  紹  紘
右正本證明與原本無異。
如不服本判決，應於判決送達後十日內，向本院提出上訴狀。
                                            書記官  劉  新  怡
中      華      民      國    八十九    年      一      月    二十五    日


司法院資訊處製作；財團法人民間司法改革基金會備份。
